【裁判字號】    89,交抗,145
【裁判日期】    890707
【裁判案由】    違反道路交通管理處罰條例
【裁判全文】
臺灣高等法院刑事裁定                            八十九年度交抗字第一四五號
    抗  告  人
    即 異議 人
    即受處分人  甲○○
右抗告人因違反道路交通管理處罰條例案件，不服臺灣基隆地方法院中華民國八十八
年十二月二十八日裁定（八十八年度交聲字第二五號），提起抗告，本院裁定如左：
    主  文
抗告駁回。
    理  由
一、原異議意旨詳如後附聲明異議狀。
二、原裁定以按汽車駕駛人，駕駛汽車有拒絕接受為酒精濃度、吸食毒品及其相類似
    之管制藥品測試之檢定者，處新台幣（下同）六千元以上一萬二千元以下罰鍰，
    並當場禁止其駕駛及吊扣其駕駛執照六個月，道路交通管理處罰條例第三十五條
    第一項第三款定有明文。訊據異議人固坦承於民國（下同）八十八年五月十日下
    午六時許，騎乘車號ＧＬＥ─五０一號機車，行經基隆市○○路與楊崇傑發生交
    通糾紛，同日下午七時五十分，大武崙派出所員警以強制力將異議人帶回大武崙
    派出所，並要求其接受酒精測試，遭異議人拒絕之情，惟辯稱：酒精測試應在現
    場實施，時間相隔相當時間，不可再作酒精測試，我認為警方程序違法因而拒絕
    酒精測試等語。因此，本案審究之重點，在於異議人拒絕酒精測試有無法律上之
    正當理由？經傳訊證人即與異議人發生車禍糾紛之楊崇傑到庭證稱：我當時將車
    停在麥金路新阿喜餐廳對面的路旁，隨即越過馬路欲至新阿喜餐廳吃飯，甫越過
    馬路即聽到一聲砰聲，回頭就看到異議人所騎的機車撞到我的汽車車門，並人車
    倒地，異議人後面也有一輛機車緊跟著煞車停住，過了一會兒，異議人自己爬起
    來，並要求我作證係後面的機車將異議人撞倒，且與該機車車主起爭執，我即告
    知異議人係異議人之機車碰撞我汽車倒地，與後方之機車無涉，並要求異議人賠
    償損害，異議人不肯，我即向附近之社區警衛借用電話要報警，但異議人不理我
    ，逕騎機車離開現場，我緊接攔下計程車尾隨在後直至龍邸中國社區，我要異議
    人跟我一起至派出所，但異議人仍不肯，後龍邸中國社區警衛出來查詢發生何事
    ，並稱異議人係該社區總幹事，我確定異議人係在龍邸中國社區後，即至安樂派
    出所報案，但該所稱案發現場係大武崙派出所管轄，我要求安樂派出所代我打電
    話到大武崙派出所報案，我隨即返回龍邸中國社區，不久，大武崙派出所員警也
    趕到龍邸中國社區，員警要求異議人出示證件、行照均為異議人拒絕，因此員警
    將異議人帶回大武崙派出所，因當時異議人身上酒味很重，我要求員警處理此一
    車禍案件，員警要對異議人作酒精測試，但異議人仍拒絕等語；而證人即處理本
    件車禍之大武崙派出所警員鍾言明亦證稱：當日下午六時三十分左右，據報麥金
    路七八一號前有車禍，五分鐘左右趕赴現場，未見到任何人便返所，後安樂派出
    所轉知楊崇傑誤向該所報案要求我們前往處理，我們即再趕到龍邸中國社區，在
    社區門口遇見楊崇傑稱車禍發生後異議人有停車，但楊崇傑要報警時異議人即離
    去，因此楊崇傑才自後跟隨異議人到達龍邸中國社區，並就本件車禍要提出告訴
    ，我們才使用強制力將異議人帶返派出所，我們有制作異議人及楊崇傑二人之筆
    錄，但異議人拒絕簽名及酒精測試等語，互核相符，證人楊崇傑、鍾言明所證應
    堪採信。按刑法於八十八年四月二十一日總統令公布增訂刑法第一百八十五條之
    三之服用毒品、麻醉藥品、酒類或其他相類之物，不能安全駕駛動力交通工具而
    駕駛之罪名，本件異議人騎乘機車碰撞證人楊崇傑之汽車車門後即時為楊崇傑發
    覺，並自始由楊崇傑在後追躡中，且其身上充滿酒味，從身體等處露有不能安全
    駕駛痕跡，可疑為犯罪人，因而警方依證人楊崇傑之陳述、異議人騎車撞擊路邊
    之汽車、異議人身上之酒味等情，確有合理之懷疑，認為異議人已因服用酒類過
    量而不能安全駕駛，屬現行犯或準現行犯，在異議人抗拒之情形下，以強制力將
    之帶回派出所處理，且為追訴異議人有無觸犯該新增訂之不能安全駕駛罪名，欲
    對異議人進行酒精測試，以該測試數據作為科學佐證，警方施以強制力及實施酒
    精測試之程序暨採證方式，洵屬於法有據。而異議人無任何法律上之正當理由，
    徒以程序違法而拒絕酒精測試，自屬違反前開法條，事證已臻明確，異議人所辯
    警方並無在現場以外實施酒精測試之權利及程序違法因而拒絕酒精測試乙節，自
    不足採。再根據卷附之酒精測試紀錄，異議人拒絕測試之時間為當天下午八時三
    分，拒絕測試地點為大武崙派出所，而卷附舉發違反道路交通管理事件通知單上
    雖記載違規時間、地點為八十八年五月十日下午六時四十分、基隆市○○路七八
    一號，惟根據其上記載之違規事實為酒醉駕駛，拒不出示證件 (拒測），因此警
    方無非將異議人發生交通糾紛之時間、地點予以載明，以作為其實施酒精測試之
    依據，並據以舉發異議人拒絕酒精測試之事實，由於異議人有違反道路交通安全
    規則，自應受裁罰，要不能因警員舉發時，將其拒絕酒精測試之時、地誤載，即
    得免其違規責任。因異議人之違規事實足堪認定，原處分機關依上開規定，裁處
    罰鍰一萬二千元及吊扣其駕駛執照六個月，並無不合，本件異議無理由。
三、本院經核閱相關卷證，認原裁定並無不當。抗告意旨除陳稱其非現行犯，警方程
    序違法違憲外，另以：(一)證人楊崇傑之證詞有不實之處，如：(1)其稱在車禍發生
    後，曾向附近之社區警衛借用電話等語，經抗告人至現場親查，該社區外之警衛
    哨並無裝設電話；(2)其稱搭計程車尾隨抗告人至社區，要抗告人一起去派出所，
    並至安樂派出所報案等情，顯為杜撰之詞，若楊某果有搭計程車尾隨抗告人，為
    何於損害賠償訴求車資時，竟不知車資多少，而要求一千元，遭法官駁斥。(二)證
    人警員鍾言明證稱有製作抗告人及楊崇傑二人之筆錄，但抗告人拒絕簽名及酒精
    測試等情，惟查臺灣基隆地方法院檢察官聲請簡易判決處刑書（八十八年度偵字
    第三七八八號）犯罪事實欄記載：「．．欲測試甲○○酒精濃度，並製作筆錄，
    為甲○○所拒．．」，由檢察官認定之事實觀之，抗告人並未製作筆錄，顯然鍾
    言明所製作之筆錄顯係偽造，因製作時間是八十八年五月十一日，該時間抗告人
    已離開派出所。另裁定書記載異議人拒測試之時間為下午八時三分，但臺灣基隆
    地方法院檢察官聲請簡易判決處刑書犯罪事實欄卻記載為晚上八時二十分許，前
    後兩項公文書所述時間已生矛盾，抗告人晚上八時二十分才被帶回派出所，而鍾
    警員竟於八時三分作出酒精測試記錄。足證鍾警員偽造證據、製作不實舉發單。
    原審未詳查逕採為論斷基礎，自屬違法裁定云云。經查：
  (一)證人楊崇傑既證稱「即向附近之社區警衛借用電話要報警」，顯其時僅有報警之
    準備，尚非已使用電話報警，故該警衛哨縱無電話裝設，難據此指摘證詞不實；
    又一般人乘坐計程車，事屬平常，甚至時而為之，證人或因混淆或因時間相隔而
    不知車資多少，尚合事理，自亦不能執此指其證詞不實，而不能採信。
  (二)本件重點在抗告人是否有違規行為。因抗告人確有違規，拒絕作酒精測試，警員
    是否有製作筆錄簽名，與本件論斷無涉。又臺灣基隆地方法院檢察官聲請簡易判
決處刑書（八十八年度偵字第三七八八號）犯罪事實欄，記載為晚上八時二十分
    許，與原裁定所載下午八時三分雖有些微差距，然既稱「許」，即為左右，有大
    約之意，因抗告人確有於當天下午八時至八時三十分間，拒絕測試，業據抗告人
    供明於卷（見原審卷第十八頁），是此等差異，尚不足影響違規事實之認定。
  綜合以上，本件抗告人之抗告顯無理由，應予駁回。
四、據上論結，應依道路交通案件處理辦法第二十六條，刑事訴訟法第四百十二條，
    裁定如主文。
中      華      民      國    八十九    年      七      月      七      日
                              臺灣高等法院刑事第五庭
                                  審判長法  官  曾  德  水
                                        法  官  林  立  華
                                        法  官  楊  貴  雄
右正本證明與原本無異。
不得再抗告。
                                        書記官  王  敬  端
中    華    民    國    八十九    年       七       月       十一       日


司法院資訊處製作；財團法人民間司法改革基金會備份。
